【裁判字號】    90,聲,1496
【裁判日期】    901219
【裁判案由】    
【裁判全文】
臺灣嘉義地方法院民事裁定  九十年度聲字第一四九六號
    聲  請  人  萬通商業銀行股份有限公司
    法定代理人  戊○○
    代  理  人  甲○○
    相  對  人  丙○○
                乙○○
                丁○○
右聲請人聲請返還擔保金事件，本院裁定如左：
    主      文
聲請駁回。
聲請程序費用由聲請人負擔。
    理      由
一、聲請意旨略以：聲請人與相對人等間請求清償債務事件，前經鈞院八十八年度全
    字第六二三號裁定准予供擔保假扣押，經聲請人以八十八年度存字第六一八號提
    供擔保實施假扣押在案，茲因本件已聲請鈞院八十七年度促字第一三七００號支
    付命令、八十八年度促字第二三五六號支付命令，相對人應連帶給付聲請人新台
    幣（下同）五千一百五十萬元，並已確定在案，茲因支付命令確定在提存之前，
    致未能據以取回擔保金，且聲請人以存證信函，定二十日以上期間，催告相對人
    就其假扣押所受之損害，對聲請人行使權利，相對人收受催告後，已逾二十日迄
    未行使，又不同意將提存之擔保金返還債權人，爰依民事訴訟法第一百零四條第
    一項第二款之規定，聲請返還提存物等語。
二、按返還擔保金，依民事訴訟法第一百零六條準用同法第一百零四條之規定，須符
    合：（１）應供擔保之原因消滅者；（２）訴訟終結後供擔保人證明已定二十日
    以上之期間催告受擔保利益人行使權利而未行使者之要件，法院始得裁定返還擔
    保金。而所謂訴訟終結，在因假扣押供擔保之情形，該擔保係為保障受擔保利益
    人因不當假扣押所受損害而設，倘執行法院已依假扣押裁定實施假扣押之執行，
    則在執行法院撤銷其執行程序前，受擔保利益人所受損害仍可能繼續發生，損害
    額既未確定，自無強令其行使權利之理，是依民事訴訟法第一百零六條準用同法
    第一百零四條第一項第二款規定，聲請以裁定返還其假扣押擔保金，必待假扣押
    之執行程序已撤銷，始得請與民事訴訟法第一百零四條第一項第二款所定之「訴
    訟終結」相當。
三、經查，聲請人主張之事實，固據其提出假扣押裁定、假扣押裁定聲請狀、提存書
    、國庫支庫保管品收受證明書各一件、支付命令暨確定證明書存證信函暨回證二
    件、存證信函及退回之信封三件等為證。惟查：（一）相對人丙○○、乙○○及
    訴外人范芳沛應連帶給付聲請人五千一百五十萬元及利息、違約金，另相對人丁
    ○○應給付聲請人五千一百五十萬元及利息、違約金等，雖經本院核發八十七年
    度促字第一三七００號支付命令、八十八年度促字第二三五六號支付命令確定，
    然聲請人係於支付命令確定後，始供擔保金而實施假扣押，此業經本院調取上開
    支付命令卷及本院八十八年度裁全字第五一四號假扣押、八十八年度存字第六一
    八號擔保提存、八十八年度執全字第五一四號假扣押執行等案卷查明無訛，是本
    件支付命令既在假扣押裁定前即已確定，即得強制執行，以滿足其債權，本無實
    施假扣押保全其將來執行之必要，則聲請人仍供擔保實施假扣押，顯無民事訴訟
    法第一百零四條第一項第一款「應供擔保之原因消滅」之情形。（二）又本件聲
    請人實施假扣押後，迄未撤銷假扣押裁定，亦未撤回假扣押執行，業經本院查明
    無訛，是聲請人對相對人之債權，雖經支付命令確定在案，然相對人於支付命令
    確定後既可能清償債務，假扣押之範圍即可能逾越聲請人之債權範圍，相對人仍
    可能因此受有損害，依上開說明，自應俟假扣押程序撤銷後，始能確定是否有所
    損害，是本件亦與民事訴訟法第一百零四條第一項第二款所定「訴訟終結」之情
    形不符。聲請人據以聲請返還擔保金，應予駁回。（三）另聲請人所提出催告相
    對人之存證信函，均經退回，則其所為之意思表示既未能送達相對人，自不能認
    其已為意思表示之通知，是聲請人於訴訟終結後，如欲催告相對人行使權利，仍
    應依法催告相對人行使權利，或依民法第九十七條之規定，聲請公示送達，併此
    敘明。
四、依民事訴訟法第九十五條、第七十八條裁定如主文。
中      華      民      國    九十      年     十二     月     十九     日
~B臺灣嘉義地方法院民事第二庭
~B    法  官  羅秀緞
右為正本係照原本作成
如對本裁定抗告須於裁定送達後十日內向本院提出抗告狀
中      華      民      國    九十      年     十二     月     二十五   日
~B    書記官  沈秀鈴


司法院資訊處製作；財團法人民間司法改革基金會備份。
